臺灣桃園地方法院交通事件裁定　　　　100年度交聲字第453號
原處分機關　交通部公路總局新竹區監理所中壢監理站
異　議　人
即受處分人　王良漢
上列異議人即受處分人因違反道路交通管理處罰條例事件，對於
原處分機關於民國100 年5 月20日以壢監裁字第裁53-DB0000000
號違反道路交通管理事件裁決書所為之處分，聲明異議，本院裁
定如下：
    主  文
原處分撤銷。
王良漢汽車駕駛人，駕駛汽車經測試檢定酒精濃度超過規定標準
，處罰鍰新臺幣陸萬元、壹年內不得考領普通重型機車駕駛執照
，並應接受道路交通安全講習。
    理  由
一、原處分意旨略以：異議人即受處分人王良漢於民國100 年5
    月17日下午5 時43分許，騎乘車牌號碼JGT-179 號重型機車
    ，行至桃園縣平鎮市○○路492 巷口，為桃園縣政府警察局
    平鎮分局建安派出所員警掣單舉發「汽車駕駛人酒精濃度超
    過規定標準」違規，爰依道路交通管理處罰條例第35條第1
    項第1 款、第24條第1 項第2 款之規定，裁處罰鍰新臺幣（
    下同）15,000元，並吊扣駕駛執照12個月，施以道路交通安
    全講習等語。
二、異議意旨略以：重型機車與職業大貨車是不同之交通工具，
    駕照之取得方式亦不同，且伊職業大貨車駕照之取得是經小
    客車，然後進階大貨車，最後才取得駕照，請考量職業大貨
    車職照是謀生之工具，得來不易，請求撤銷原處分云云。
三、按汽車駕駛人有飲用酒類或其他類似物後，其吐氣所含酒精
    濃度超過每公升0.25毫克或血液中酒精濃度超過百分之0.05
    以上之情形者，不得駕車；汽車駕駛人，駕駛汽車經測試檢
    定有酒精濃度超過規定標準之情形者，處15,000元以上60,0
    00元以下罰鍰，並當場移置保管該汽車及吊扣其駕駛執照1
    年；汽車駕駛人，有第35條第1 項規定之情形者，應接受道
    路交通安全講習；汽車駕駛人違反本條例規定，應受吊扣駕
    駛執照處分，於汽車駕駛人係無駕駛執照駕車者，在所規定
    最長吊扣期間內，不得考領駕駛執照，道路交通安全規則第
    114 條第2 款，道路交通管理處罰條例第35條第1 項第1 款
    、第24條第1 項第2 款、第67條第6 項分別定有明文。再參
    照違反道路交通管理事件統一裁罰基準表之規定，倘汽車駕
    駛人呼氣酒精濃度達每公升0.25毫克以上而駕車且駕駛人未
    領有駕照或其駕照已經吊註銷者，其於1 年內有2 次以上酒
    精濃度超過規定標準駕車行為，最低應裁罰6 萬元。又同條
    例第67條第6 項規定不得考領駕駛執照，及同條例第24條第
    1 項第2 款規定應接受道路交通安全講習部分之處罰，為罰
    鍰以外之行政罰，得依法併為裁處。
四、經查：
（一）異議人於上開時、地騎乘車號JGT-179 號重型機車，經警
      攔查檢測其呼氣酒精濃度測定值達每公升0.31毫克，已超
      過規定標準之事實，有舉發通知單影本、裁決書各1 紙在
      卷可稽，復為異議人所不爭執，故受處分人確有「汽車駕
      駛人酒精濃度超過規定標準」之違規行為，堪以認定。又
      異議人於聲明異議狀雖僅就吊扣駕駛執照12個月部分聲明
      異議，其餘部分並未提及，惟因本件酒後駕車乃單一違規
      行為，原處分機關所為之處分應視為一整體而無從予以割
      裂，法院自應予以審理，先予敘明（臺灣高等法院暨所屬
      法院98年法律座談會刑事類提案第23號研討結果參照）。
（二）依道路交通安全規則第53條、第61條、第61條之1 規定，
      我國汽車駕駛執照，係依汽車類、機器腳踏車類，先分為
      汽車駕駛執照、機器腳踏車駕駛執照二類；再依汽車及機
      器腳踏車之各該級類，分為小型車、大貨車、大客車、聯
      結車駕駛執照、以及大型機車、普通重型機車、輕型機車
      駕駛執照；另就汽車駕駛執照依自用及因職業而駕駛分為
      普通及職業駕駛執照。而就上開汽車及機器腳踏車之各類
      級駕駛執照之持用方式，汽車駕駛執照、機器腳踏車駕駛
      執照間，除已持有汽車駕駛執照可騎乘輕型機器腳踏車外
      ，該二類駕駛執照不可流用，否則即屬無照駕駛。換言之
      ，領有小型車、大貨車、大客車及聯結車駕駛執照，而未
      領有大型或普通重型機車者，僅得騎乘輕型機器腳踏車，
      倘騎乘大型或普通重型機車，則屬無照駕駛。反之，領有
      大型或普通重型機車駕駛執照，而未領有小型車、大貨車
      、大客車或聯結車駕駛執照，如駕駛各該型級汽車，亦屬
      無照駕駛。又道路交通管理處罰條例第68條經總統於99年
      5 月5 日以華總一義字第09900107731 號令公布增訂第2
      項，並自同年9 月1 日施行：「領有汽車駕駛執照之汽車
      駕駛人，除駕駛聯結車、大客車、大貨車外之非其駕駛執
      照種類之車輛，違反本條例及道路交通安全規則之規定，
      應受吊扣駕駛執照情形時，無因而肇事致人受傷或重傷者
      ，記違規點數5 點。但1 年內違規點數共達6 點以上或再
      次應受吊扣駕駛執照情形者，併依原違反本條例應受吊扣
      駕駛執照處分規定，吊扣其駕駛執照。」揆諸其立法理由
      ：「一、委員提案修正條文將產生如駕駛人以其領有之聯
      結車、大客車或大貨車駕駛執照駕駛小型車，違規酒後駕
      車、肇事逃逸時，卻無法吊扣其所領有之駕駛執照，以限
      制其繼續駕車行駛道路之情形，無法達到有效處罰及維護
      道路交通安全之立法目的。二、鑑於本條例前已修正刪除
      受吊扣駕駛執照處分，吊扣各級駕駛執照之規定，為利明
      確汽車駕駛人駕駛非其駕駛執照種類之車輛，違反應受吊
      扣駕駛執照之處分處理，增訂第2 項得緩即予吊扣而採記
      違規點數及駕駛人仍無改正仍再犯違規之應併原吊扣處罰
      之規定」（參照立法院公報第99卷第26期院會紀錄）。是
      修正後道路交通管理處罰條例第68條第2 項所謂「領有汽
      車駕駛執照之汽車駕駛人，除駕駛聯結車、大客車、大貨
      車外之非其駕駛執照種類之車輛」，應係指駕駛人領有
      高級車種汽車駕駛執照，卻駕駛該級車類以下汽車或騎乘
      輕型機器腳踏車；領有高級機器腳踏車種類駕駛執照，
      駕駛該級機器腳踏車種類以下機器腳踏車之情形而言。如
      駕駛人持有較低級車種之駕駛執照而駕駛較高級之車輛、
      持汽車駕駛執照駕駛輕型機器腳踏車以外之機器腳踏車、
      持機器腳踏車駕駛執照駕駛小型車以上之汽車種類，依前
      所述，均屬無照駕駛，則與道路交通管理處罰條例第68條
      第2 項所謂「領有汽車駕駛執照之汽車駕駛人」之構成要
      件有間，自無道路交通管理處罰條例第68條第2 項適用（
      臺灣高等法院100 年度交抗字第501 號裁定意旨參照）。
（三）本件異議人於97年8 月11日領有職業大貨車駕照，而未考
      領重型機車駕照等情，有汽車駕照基本資料1 紙在卷可憑
      。異議人飲酒後騎乘重型機車，而有「汽車駕駛人酒精濃
      度超過規定標準」之違規，依道路交通管理處罰條例第35
      條第1 項第1 款之規定，應受吊扣重型機車駕照1 年之處
      分。然異議人未考領重型機車駕照，而異議人所持有之職
      業大貨車駕照，並不得作為騎乘重型機車之憑證，是異議
      人自非道路交通管理處罰條例第68條第2 項所謂之「領有
      汽車駕駛執照之汽車駕駛人」，應屬「無照駕駛」之駕駛
      人，無法裁處「吊扣駕駛執照」，應依道路交通管理處罰
      條例第67條第6 項之規定，裁處異議人「1 年內不得考領
      重型機車駕駛執照」，原處分機關遽依道路交通管理處罰
      條例第68條第2 項但書之規定，裁處異議人「吊扣職業大
      貨車駕駛執照12個月」，於法顯有未合。
（四）異議人未考領重型機車駕駛執照，並曾於100 年2 月17日
      酒後駕車，經警以桃縣警局交字第DB0000000 號舉發違反
      道路交通管理事件通知單當場舉發，並經交通部公路總局
      新竹監理所中壢監理站以壢監裁字第裁53-DB0000000號違
      反道路交通管理事件裁決書予以裁罰，復於該次違規1 年
      內之100 年5 月17日，再次為警舉發本件騎乘重型機車酒
      後駕車之違規行為，已認定如前，參酌違反道路交通管理
      事件統一裁罰基準表之規定，異議人未領有駕照，1 年內
      有2 次違反道路交通管理處罰條例第35條第1 項第1 款規
      定，應裁處異議人駕駛汽車經測試檢定酒精濃度超過規定
      標準之罰鍰60,000元，原處分機關漏未審酌，僅裁處異議
      人罰鍰15,000元，尚有未洽。
五、綜上所述，異議人確有於前揭時地，飲酒後騎乘重型機車之
    違規行為，原處分機關依道路交通管理處罰條例第24條第1
    項第2 款之規定，對異議人施以道路交通安全講習之行政裁
    罰，於法尚無不合。惟異議人持職業大貨車駕駛執照，於飲
    酒後騎乘重型機車，其駕駛行為核屬「無照駕駛」，而非屬
    「領有汽車駕駛執照」之情形，原處分機關遽依道路交通管
    理處罰條例第68條第2 項但書之規定，裁處異議人「吊扣職
    業大貨車駕駛執照12個月」，於法未合，應依法裁處異議人
    禁考重型機車駕駛執照1 年。至罰鍰部分，應參酌違反道路
    交通管理事件統一裁罰基準表之規定，裁處異議人罰鍰60
    ,000元。從而，應由本院撤銷原處分，自為裁處如主文第2
    項所示，以期適法。
據上論斷，應依道路交通管理處罰條例第87條第2 項，道路交通
事件處理辦法第19條前段，裁定如主文。
中    華    民    國   100    年    9     月    5     日
                  交通法庭    法  官  張瓊華
以上正本證明與原本無異。
如不服本裁定，應於裁定送達後5 日內向本院提出抗告狀。
                                書記官  陳孟君
中    華    民    國   100    年    9     月    6     日